ACORDAO-COMPLETO-2584988

ACÓRDÃO 4064/2023 ATA 16/2023 - PRIMEIRA CÂMARA

VISTOS, relatados e discutidos estes autos de embargos de declaração opostos pelo Sr. José de Lima Brandão em face do Acórdão 1315/2018-TCU-Primeira Câmara;
ACORDAM os ministros do Tribunal de Contas da União, reunidos em sessão da 1ª Câmara, diante das razões expostas pelo relator, em:
9.1. conhecer dos embargos de declaração, com fundamento nos arts. 32 e 33 da Lei 8.443/1992, para, no mérito, acolhê-los e tornar insubsistente o Acórdão 1315/2018-TCU-Primeira Câmara;
9.2. conhecer do recurso de reconsideração interposto pelo Sr. José de Lima Brandão, com fundamento no disposto no art. 287, § 3º do RITCU, suspendendo-se, em relação a ele, os efeitos dos itens 9.1, 9.2, 9.3 (e subitens) , 9.4 e 9.5 do Acórdão 3193/2022-TCU-Primeira Câmara, com fundamento nos artigos 32, inciso I, e 33 da Lei 8.443/1992;
9.3. notificar acerca desta deliberação ao embargante.

Embargos de declaração interposto contra decisão que não conheceu recurso de reconsideração interposto pelo embargante.

Primeira Câmara

Empresa Brasileira de Correios e Telégrafos - ECT.

3. Recorrente: Jose de Lima Brandao (XXX.815.683-XX).

13.1. Ministros presentes: Benjamin Zymler (na Presidência), Walton Alencar Rodrigues, Vital do Rêgo (Relator), Jorge Oliveira e Jhonatan de Jesus.
13.2. Ministro que não participou da votação: Jhonatan de Jesus
13.3. Ministros-Substitutos presentes: Augusto Sherman Cavalcanti e Weder de Oliveira.

VITAL DO RÊGO

Ministro Vital do Rêgo.

O Sr. José de Lima Brandão opôs embargos de declaração em face do Acórdão 1315/2018-TCU-Primeira Câmara, que não conheceu o recurso de reconsideração por ele interposto contra o Acórdão 3193/2022-TCU-Primeira Câmara (peça 212) , por meio do qual esta Corte de Contas julgou irregulares suas contas, imputando-lhe débito solidário e multa.
O embargante apontou a existência de erro material no julgado que, no juízo de admissibilidade, teria se equivocado na contagem do prazo para a interposição do recurso de reconsideração, já que o início do prazo não poderia se iniciar em dia não útil. 
Além disso, suscitou a omissão no julgado, que não teria considerado, caso efetivamente intempestivo o recurso, a existência de fatos novos, o que permitiria o recebimento do recurso à luz da regra contida no art. 285, § 1º, do Regimento Interno desta Casa.
	É o relatório.

Antônio Emílio Nunes Rocha (OAB/MA 7.186).

Não atuou.

EMBARGOS DE DECLARAÇÃO. EXISTÊNCIA DO VÍCIO APONTADO. ACOLHIMENTO DOS EMBARGOS.

TOMADA DE CONTAS ESPECIAL (TCE)

não atuou.

Em exame, embargos de declaração opostos pelo Sr. José de Lima Brandão em face do Acórdão 1315/2018-TCU-Primeira Câmara, que não conheceu do recurso de reconsideração por ele interposto contra o Acórdão 3193/2022-TCU-Primeira Câmara (peça 212) , por meio do qual esta Corte de Contas julgou irregulares suas contas, imputando-lhe débito solidário e multa.
O embargante apontou a existência de erro material no julgado, que, no juízo de admissibilidade, teria se equivocado na contagem do prazo para a interposição do recurso de reconsideração, já que o início do prazo não poderia se iniciar em dia não útil. 
Além disso, suscitou a omissão no julgado, que não teria considerado, caso efetivamente intempestivo o recurso, a existência de fatos novos, o que permitiria o recebimento do recurso à luz da regra contida no art. 285, § 1º, do Regimento Interno desta Casa.
Feito esse breve histórico, passo ao exame dos presentes embargos.
Desde já entendo que os embargos podem ser conhecidos, por atenderem aos requisitos de admissibilidade, e merecem ser acolhidos, uma vez presente um dos vícios apontados no julgado.
Preliminarmente, não assiste razão ao embargante ao suscitar erro material na contagem do prazo de admissibilidade do recurso de reconsideração por ele interposto.
Conforme apurado no acórdão embargado, o recorrente recebeu a notificação da decisão condenatória em 15/7/2022 (peça 234) e opôs os embargos de declaração 3 dias depois, em 21/7/2022 (peça 238) , restando-lhe, por conseguinte, 12 dias para a interposição do recurso de reconsideração, haja vista a regra contida no art. 287, § 3º do RITCU, segundo a qual a oposição de embargos é causa de suspensão do prazo para interposição dos demais recursos.
O embargante foi notificado da rejeição dos embargos em 11/9/2022 (domingo) e o prazo para a interposição de recurso voltou a transcorrer de quando parou a partir do dia 12/9/2022 (segunda-feira) , encerrando-se no dia 23/9/2022. O recurso foi protocolizado na data de 26/9/2022, quando já havia se encerrado o prazo para sua interposição.
 Diante da intempestividade do recurso, a análise da aplicação ao caso concreto da regra inserta no art. 287, § 3º do RITCU deixou, de fato, como alegou o embargante, de considerar a existência de fato novo, consubstanciado em deliberação judicial que o isentou de responsabilidade na conduta tratada nestes autos.
Não desconsidero a aplicabilidade no caso do princípio da independência das instâncias, mas a leitura da decisão judicial (peça 179) aponta uma série de circunstâncias que, a princípio, não foram avaliadas por este Tribunal e que podem, eventualmente, modificar o acórdão recorrido, podendo ser considerado fato novo a justificar a aplicação da regra excepcional suscitada pelo embargante.
Dessa forma, reconheço a existência da omissão arguida, para tornar insubsistente o Acórdão 1315/2018-TCU-Primeira Câmara e conhecer do recurso de reconsideração interposto pelo embargante, com fundamento no disposto no art. 287, § 3º do RITCU.
	Diante do exposto, voto pela adoção da minuta de acórdão que ora trago ao exame deste colegiado.
TCU, Sala das Sessões, em 30 de maio de 2023.
 Ministro VITAL DO RÊGO 
Relator